【裁判字號】    98,交抗,1794
【裁判日期】    980928
【裁判案由】    違反道路交通管理處罰條例
【裁判全文】
臺灣高等法院交通事件裁定            98年度交抗字第1794號
抗  告  人
即受處分人  甲○○
                      樓
上列抗告人因違反道路交通管理處罰條例案件，不服臺灣士林地
方法院，中華民國98年6月30日所為裁定（98年度交聲字第589號
），提起抗告，本院裁定如下：
    主  文
抗告駁回。
    理  由
一、原裁定意旨略以：
  (一)異議人即受處分人甲○○於九十八年三月二十三日十四時四
    十七分許，將其所有之車號六三○七－ＱＡ號自用小客車（
    下簡稱前開車輛）停放於臺北市士林區○○○路八十一巷三
    十五號前及同路段六十九巷十二弄十七號前道路上一情並不
    爭執，復經證人即本件舉發員警林副任到庭證述明確，並提
    出民眾檢舉所附之採證照片、檢舉信函各一份在卷可佐，可
    證異議人確有前揭停車行為，至原臺北市政府警察局士林分
    局北市警交字第ＡＥＸ九三六○○五號舉發通知書所載之違
    規地點「天母東路八十一巷二十五號」顯係誤載應予更正為
    前地址，合先敘明。
  (二)雖異議人辯稱：停放地點乃住家前空地，並未劃設任何禁止
    停車之標線或標誌云云，並提出空照圖、現場照片為其佐證
    一節。固據證人林副任證明屬實，並經臺北市政府警察局士
    林分局天母派出所查覆明確，有查覆單一份在卷可稽，可信
    為真實，然此與前揭違規事實之認定無涉。
  (三)而本件應審究者厥為異議人是否在妨礙他人、車通行處所停
    車？查臺北市士林區○○○路八十一巷三十五號前及同路段
    六十九巷十二弄十七號前道路上，乃經當地里長會同居民協
    調繪製機、汽車停車格，而非由臺北市停車管理工程處所繪
    製者，業經證人林副任證述明確，並有臺北市停車管理工程
    處九十八年六月十二日北市停企字第○九八三三八九九五○
    ○號函覆，及異議人提出天和里辦公室所出版之「天和」雜
    誌九十三年二月十六日第十二卷在卷可按。然本件異議人停
    車位置並非在前揭路段由里民協調繪製之汽車停車位上，而
    係在臨臺北市○○○路八十一巷三十五號前最外側停車格外
    之道路上，此亦異議人所不爭執，並有採證照片三幀可資佐
    證。考之異議人前開停車位置乃該道路之轉彎處，該道路又
    屬雙向通車之路段，是以，雙向會車乃可預見之道路使用狀
    況，而異議人停車位置之道路扣除繪製停車格所佔位置外，
    該道路可供車輛使用之路幅最寬處約七．七公尺，最窄四．
    八公尺，此有臺北市政府警察局士林分局天母派出所檢送之
    現場測繪圖在卷可憑。以異議人前開車輛（國瑞ＴＯＹＯＴ
    Ａ牌，型號ＰＲＥＭＩＯ）車寬約一．七公尺計算，此有Ｔ
    ＯＹＯＴＡ汽車規格表在卷可按，前開車輛在該道路停車後
    ，以最寬處僅剩約五公尺，最窄處僅餘約三．一公尺，且停
    車後該轉彎處呈現垂直狀態，若有雙向會車及轉彎車使用時
    ，扣除兩輛車輛之車寬、安全車距等等，前開所餘路幅已不
    足以供車輛安全通行該路段，而有妨礙他車通行之現象。
  (四)雖異議人提出其於現場測試之照片二幀說明並無妨礙他車通
    行之虞，然其所測試之車輛僅係單向行車，看似無礙於他車
    通行，惟該處道路係雙向通行道路，當然必須以雙向通行順
    暢、無阻為考量，況該道路經當地里民協調繪製汽車停車格
    ，倘若異議人所停車位置無礙於他車通行，何以繪製之初，
    未在該處再添一格停車位，自屬有礙他車通行之虞，方未在
    該處繪製停車格至為灼然。
  (五)綜上所述，異議人將其開車輛停放該道路上，依其停放地點
    確有造成雙向會車車距不足，車輛轉彎角度過大等顯有妨礙
    他人、車通行之虞，異議人猶執前詞置辯，委無足採，從而
    ，原處分機關認為異議人違規事實明確，爰依道路交通管理
    處罰條例第五十六條第一項第五款之規定，就異議人「在顯
    有妨礙他車通行處所停車」之違規事實裁處新臺幣九百元之
    罰鍰，經核並無不當，雖原舉發通知單上載「違規地點」有
    所違誤，業已說明如上，但與客觀上之違規時間、地點、事
    實之認定無涉並更正如上，併此敘明。另異議人已繳納前開
    罰鍰無訛，此有前開裁決書處罰主文欄之記載可明，從而，
    本件異議為無理由，應予駁回。
二、抗告意旨略以：(一)抗告人從未將上開車輛停放於天母東路八
    十一巷二十五號前，舉發員警擅自填載違規地點，實屬無稽
    。(二)檢舉照片所拍攝地點係抗告人住家所在之私人共有空地
    ，專供社區使用，並非一般通車巷道，更未設置任何禁止停
    車之標示或標線，即便停放自小客車仍能會車無礙，且臺北
    寸土寸金，求一停車位已屬難得，停車後尚要顧及「雙向會
    車」更屬強人所難，原審認事用法實嫌苛刻，為此提起抗告
    ，請求撤銷原裁定云云。
三、經查：
  (一)按顯有妨害他車通行之處所，不得停車，道路交通安全規則
    第一一二條第一項第九款定有明文；又汽車駕駛人停車時，
    在顯有妨礙其他人、車通行處所停車，處新臺幣六百元以上
    一千二百元以下罰鍰，道路交通管理處罰條例第五十六條第
    一項第五款定有明文。上開法條既係以在顯然妨礙他車通行
    之處所停車為處罰之構成要件，復參諸其立法意旨，係為消
    除道路任意停放車輛，以維護交通秩序，避免交通秩序紊亂
    ，從而，依上揭法條之文義及規範目的觀之，倘由駕駛人之
    停車位置，停車所在道路之路幅、寬度，道路既有設置狀況
    ，雙向通車與否及車流大小，他車通行時是否顯然受到妨礙
    等因素綜合判斷，若已明顯導致妨礙他車通行或阻礙交通順
    暢，即可認已違反前開規定。
  (二)證人即舉發員警林副任已於原審具結證稱：採證照片違規車
    輛停放的位置正確地點應該是八十一巷三十五號前面及天母
    東路六十九巷十二弄十七號垂直交叉點的位置... 因為當時
    填單的時候是看檢舉內容填寫... 去現場時是看八十一巷三
    十五號的門牌，伊是依據檢舉照片停放的地點去看的... 伊
    一直把該違規地點是在八十一巷三十五號誤認為八十一巷二
    十五號，伊看了採證照片的地點伊是確認，但是地址伊搞錯
    了等語明確（見原審卷第三十九、四十一頁），原審並參酌
    民眾檢舉所附採證照片、檢舉信函等證物，認定抗告人確有
    於臺北市士林區○○○路八十一巷三十五號前及同路段六十
    九巷十二弄十七號前違規停放車輛，並據以更正舉發通知書
    所載之違規地點（見原裁定理由四(一)第五行以下），並無違
    法之處，抗告人再就其並未於舉發通知書所載「天母東路八
    十一巷二十五號前」停放車輛一節再事爭執，顯有誤會。
  (三)抗告人固辯稱：違規地點係私人共有土地，專供社區使用，
    並非一般通車巷道，更未設置任何禁止停車之標示或標線云
    云。惟按汽車不得在顯有妨害他車通行之處所停車之規範目
    的無非係為了避免阻礙其他車輛、行人通行，造成合法用路
    權人之不便，並避免發生車輛往來危險事故而設，不因該處
    是否設有禁止停車或臨時停車之標誌、標線而異。而天母東
    路六十九巷十二弄十七號及同路段八十一巷三十三、三十五
    號建物周邊道路現有汽、機車停車格，非臺北市停車管理工
    程處所劃設等情，有該處九十八年六月十二日北市停企字第
    ○九八三三八九九五○○號函附卷可稽（見原審卷第六十五
    頁）；證人林副任亦證稱：違規車輛所停放位置之馬路係雙
    向通行，不是無尾巷... 因為那邊的路比較窄，且是雙向同
    行，如果停放該處會影響到會車... 如果他人沿著停車格的
    週圍停車，影響交通會很大... 伊事後去問里長，該停車格
    是他們會同居民協調所繪製的等語綦詳（見原審卷第四十頁
    ），足認系爭路段係雙向通行、且非無尾巷均為抗告人及該
    社區居民所認識，則該路段雙向不定時會有來車交會之情形
    亦同屬一般人可以預見，里長與社區居民必係考量及此，方
    於共同會商繪製停車格時，於抗告人違規地點預留雙向會車
    之空間如現狀，抗告人漠視眾多居民當初劃設時之考量，徒
    憑己意，擅自認定「即便停放自小客車仍能會車無礙」，任
    意停置車輛，自有違規之處。且「在顯有妨礙其他人、車通
    行處所停車」，其立法意旨詳如前述，交通法律、法規之設
    置，不能任由個別人民自行判斷當否而決定是否遵守，否則
    法律即形同虛設，無法保障其他駕駛用路人之安全及權益，
    則豈非所有違規人均可主張只要路面尚可供車輛通行，即無
    違規可言？縱該路段未設禁止標線、所餘空間足供會車，均
    無解抗告人之違規行為。
四、綜上所述，本件抗告人有上揭違規行為堪予認定，原處分機
    關依道路交通管理處罰條例第五十六條第一項第五款及違反
    道路交通管理事件統一裁罰基準表之規定，裁處受處分人罰
    鍰九百元，核無違誤，原審法院據此駁回抗告人之聲明異議
    ，其認事用法，並無違誤。抗告人抗告意旨，仍執前揭辯詞
    指摘原裁定不當，並無理由，應予駁回。
據上論結，應依道路交通管理處罰條例第八十九條，道路交通事
故處理辦法第二十六條，刑事訴訟法第四百十二條，裁定如主文
。
中    華    民    國    98    年    9     月    28    日
                  刑事第九庭審判長法  官  陳貽男
                                  法  官  詹駿鴻
                                  法  官  何信慶
以上正本證明與原本無異。
不得再抗告。
                                  書記官  王泰元
中    華    民    國    98    年    9     月    28    日


司法院資訊處製作；財團法人民間司法改革基金會備份。
